臺北高等行政法院判決
                                      100年度簡字第469號
原      告　陸軍第六軍團五三工兵群
代　表　人　王治源（指揮官）
訴訟代理人　嚴怡珍
被      告　李尉宏
上列當事人間年終獎金事件，原告提起本件行政訴訟，本院判決
如下：
    主    文
原告之訴駁回。
訴訟費用由原告負擔。
　　事實及理由
一、程序事項：
    本件屬公法上財產關係涉訟，其訴訟標的金額為新臺幣（下
    同）51,240元，在40萬元以下，依行政訴訟法第229 條第1
    項第3 款規定，應適用簡易程序審判，且依同法第233 條第
    1 項規定，得不經言詞辯論，合先敘明。
二、事實概要：
    被告原為原告所屬橋樑營上士，已於民國96年間退伍，其93
    年度考績為乙上，原告於94年1 、2 月間核付被告93年度年
    終考績獎金時，因失察致溢付新臺幣（下同）51,240元，雖
    經原告於99年9 月16日寄發存證信函及100 年2 月間以電話
    通知被告返還上開溢領款項，但被告迄仍置之不理，遂提起
    本件行政訴訟。
三、原告起訴略以：
    被告於93年度服役於原告所屬橋樑營，該年度考績為乙上，
    原告於94年2 月時溢發93年度年終獎金計51,240元予被告，
    經原告通知返還，被告仍拒不繳回，迄今仍未清償，爰依行
    政訴訟法第8 條規定，提起本件行政訴訟等語。並聲明求為
    判決被告應給付原告51,240元，及自94年2 月1 日起至清償
    日止，按年息5 ％計算之利息。
四、被告抗辯略以：
    被告已於96年1 月間退伍，此事情係發生於被告服役期間，
    完全是當時之上級長官錯誤所致，這筆款項係由原告於94年
    1 、2 月間直接匯入被告帳戶內，被告予以使用並無可咎責
    之處，原告先前曾以存證信函通知被告返還，其承辦人於10
    0 年2 月間又以電話通知，但被告認為並無償還原告之必要
    等語，並聲明駁回原告之訴。
五、本院判斷如下：
  (一)按軍事機關依陸海空軍軍官士官考績條例相關規定，核發年
    終考績獎金予部屬，乃屬行使公權力之行政行為，如有溢發
    之情形，固得本於公法上不當得利之法律關係，請求返還。
    但依行政程序法第131 條第1 項「公法上之請求權，除法律
    有特別規定外，因5 年間不行使而消滅。」之規定，此項公
    法上請求權之消滅時效期間為5 年。而因公法上法律關係攸
    關公共利益，務求儘速明確及安定，不允長期處於不確定狀
    態，故同條第2 項規定：「公法上請求權，因時效完成而當
    然消滅」，自應解釋為請求權一旦時效完成後，即當然發生
    消滅之效果，而非僅債務人得行使拒絕給付抗辯權，故不允
    類推適用民法第144 條之規定（最高行政法院95年8 月22日
    庭長法官聯席會議決議意旨參照），且法院無待債務人之抗
    辯，即應依職權調查此事實之存否。
  (二)查被告服役於原告所屬橋樑營上士期間，其93年度年終考績
    為乙上，而原告於94年1 、2 月間核給其93年度年終考績獎
    金時，溢付51,240元，經原告於99年9 年16日寄送存證信函
    請求返還，復於100 年2 月間電話催討，被告均不予置理，
    原告迄100 年6 月30日始提起本件行政訴訟等情，為兩造所
    不爭執（見本院卷第29至31頁之準備程序筆錄），並有卷附
    被告服役期間之93年度陸海空軍軍官士官考績表（見本院卷
    第14頁）、原告寄發之存證信函及收件回執（見本院卷第10
    至13頁）暨本院收受原告函送起訴狀之收文日期戳章可稽(
    見本院卷第7 頁) 。是以原告在94年1 、2 月間核給被告93
    年度年終考績獎金確定時，即得對被告行使上開公法上之不
    當得利返還請求權，詎遲至99年9 月16日與100 年2 月間分
    別以寄發存證信函及電話通知返還，而於催討未果後，再於
    100 年6 月30日向本院起訴請求，明顯已逾5 年之消滅時效
    期間，復查無任何時效中斷之事由，則原告上開溢付考績獎
    金之不當得利返還請求權，自歸於消滅至明。從而，原告請
    求被告應返還上開金額及其法定遲延利息，於法尚屬無據，
    無從准許。
六、綜上所述，本件原告本於公法上之不當得利返還請求權，訴
    請判命被告應給付原告51,240元及自94年2 月1 日起至清償
    日止，按年息5 ％計算之利息，為無理由，應予駁回。
據上論結，本件原告之訴為無理由，爰依行政訴訟法第98條第1
項前段、第233 條第1 項，判決如主文。
中　　華　　民　　國　　100　 年　　9　　 月　　16　　日
　　　　　　　　　　臺北高等行政法院第七庭
        　　　　　　　　　　　　　　法　官　蔡　紹　良
上為正本係照原本作成。
本件以訴訟事件所涉及之法律見解具有原則性者為限，始得於本
判決送達後20日內向本院提出上訴狀並表明上訴理由，如已於本
判決宣示後送達前提起上訴者，應於判決送達後20日內補具上訴
理由（均按他造人數附繕本），且經最高行政法院許可後方得上
訴。
中　　華　　民　　國　　100　 年　　9　　 月　　16　　日
　　　　　　　　　　　　　　　　　　書記官　林　俞　文